臺灣雲林地方法院刑事判決　　　　　　　　　　　　　九十二年度訴字第六七三號
　　公　訴　人　臺灣雲林地方法院檢察署檢察官
　　被　　　告　丁○○
　　選任辯護人　簡承佑律師
　　　　　　　　李佳蓉律師
右列被告因殺人未遂案件，經檢察官提起公訴（九十二年度偵字第四四七六號），本
院判決如左：
    主    文
丁○○連續殺人未遂，處有期徒刑壹年捌月，緩刑年。
    事實及理由
一、犯罪構成要件之事實：
    丁○○與丙○○是同父異母之兄弟，丙○○與庚○○○則為夫妻，二人分別是丁○○之大哥與大嫂。丁○○於民國九十二年十月十日晚間十一時許，在父親戊○
    位於雲林縣斗南鎮○○路二之二十號住處，與丙○○、庚○○○、乙○○、戊○
    、己○○○討論分配財產之問題，彼此間發生爭吵。丁○○竟一時衝動而萌生殺
    害丙○○與庚○○○之犯意，明知頸部係主動脈血管所在，為人體極重要且脆弱
    之部位，竟從屋內之廚房取出己○○○平日供殺魚用之尖刀，朝丙○○、庚○○○之頸部、臉部、手臂、手指等部位猛刺，致丙○○受有「左臉割傷共六公分
    。左頸割傷深達肌肉，各長二公分與三公分。左上臂割傷共長五公分，左上
    臂二頭肌部分斷裂。背部割傷三公分深達肌肉。」等傷害。陳塗水塗則受有「
    右上臂八公分割傷並橈神經完全斷裂。右手掌四公分割傷併第三指屈指肌腱
    斷裂。右手背三公分割傷。左手四公分割傷。右頸部六公分割傷，深達頸
    動脈（頸動脈正常）。」等傷害。嗣庚○○○昏倒在客廳的椅子上，而丙○○則
    奪門而出，欲開車外出尋求救護，卻遭丁○○持刀刺破車子輪胎，無法發動，丙○○乃繼續往外逃奔，惟丁○○仍緊追其後，幸而己○○○阻止丁○○繼續追殺
    之行為，丁○○才罷手。此時，丁○○知道大錯已然鑄成，乃於犯罪未被發覺前
    ，主動向偵查機關坦承犯行自首而接受裁判。
二、認定犯罪事實所憑之證據及理由：
  (一)被告丁○○坦承於右開時間、地點，持刀刺傷告訴人丙○○、庚○○○的事實。
  (二)證人即告訴人丙○○於本院審理中證稱：九十二年十月十日晚上十時許，我載父
    親回家，父親請我們進入屋內客廳坐坐，順便談財產分配問題。我太太與母親談
    論到六十幾年間某筆借款事情，意見不一致。後來，因為我妹妹乙○○與丁○○
    發生口角，導致丁○○發怒持尖刀要殺乙○○，我太太看到就去勸架，引起丁○○不滿，轉而持刀殺我太太。我聽到太太在喊救命，就趕忙去勸架，拿手電筒想
    打掉丁○○手中的刀子，不小心卻打到丁○○的頭，接著丁○○就持刀刺我頸部
    一刀、手臂好幾刀。隨後，我想開車去尋找救援，丁○○也追出來，還把車子的
    輪胎刺破二個（見本院卷第六三頁至第七０頁）。
  (三)證人即告訴人庚○○○於本院審理中證稱：九十二年十月十日晚上，我跟先生丙○○回到公婆的家，進入屋內客廳，有談到借錢及分財產的事，但我有跟婆婆說
    六十幾年間沒有跟家裏借錢。後來，不知道為什麼，小姑乙○○與丁○○起衝突
    ，我有聽到丁○○說「你願死」（台語發音），接著，丁○○就拿出一把尖刀，
    我看到很緊張，趕快阻擋丁○○，並對他說不可以殺自己的姐姐。結果，丁○○
    就拿刀刺我，刺了我頸部二刀，傷及神經，現在右手都不能動。另外，還刺了我
    胸部一刀、肚臍旁邊一刀、左手五刀、右手臂四刀等，他還一直說「給你死」。
    後來我公公趕緊把我帶到房間的床上，沒想到丁○○也追過來，我再跑到客廳，
    過不久，我就昏倒在客廳的椅子上（見本院卷第七一頁至第七五頁）。
  (四)證人即醫師辛○○於本院審理中證稱：當日丙○○、庚○○○掛急診時，是他負
    責醫療。當時，有為庚○○○做輸血的動作，她血壓太低，若延遲救護，會有生
    命危險。因為，他們大動脈沒有破裂，適時加以醫療，應該沒有生命危險。又病
    情說明書與診斷證明書（詳如後述）記載不符，是因為，病情說明書是記載急診
    時的傷口，而處理傷口時，會把傷口開大些，再縫合，而診斷證明書就是記載縫
    合後傷口的總長度（見本院卷第五八頁至第五九頁）。
  (五)財團法人佛教慈濟綜合醫院診斷證明書二紙（見警卷第一七頁、第一八頁）及財
    團法人佛教慈濟綜合醫院大林分院病情說明書二份（見偵卷第一八頁至第二七頁
    ），其內容為：
    1.診斷證明書：
      (1)丙○○部分：臉部切割傷約四公分、左頸切割傷約六公分、左手切割傷併肌
        肉損傷約二六公分、左背切割傷約二公分。
      (2)庚○○○部分：右手臂切割傷併橈神經及第三指伸直肌腱斷裂約二八公分、
        左手切割傷約七公分、右頸切割傷約六公分。
    2.病情說明書：
      (1)丙○○部分：左臉割傷共六公分。左頸割傷深達肌肉，各長二公分與三
        公分。左上臂割傷共長五公分，左上臂二頭肌部分斷裂。背部割傷三公
        分深達肌肉。
      (2)庚○○○部分：右上臂八公分割傷並橈神經完全斷裂。右手掌四公分割
        傷併第三指屈指肌腱斷裂。右手背三公分割傷。左手四公分割傷。右
        頸部六公分割傷，深達頸動脈（頸動脈正常）。
    3.依據證人辛○○前開證述，病情說明書是記載急診時的傷勢，而診斷證明書則
      是記載開刀縫合後的情形，故證人丙○○、庚○○○所受傷害之情形，應以病
      情說明書之記載為準，併此敘明。
  (六)現場圖一紙（見警卷第一九頁）。
  (七)現場及兇刀照片共十張（見警卷第二０頁至第二四頁）。
  (八)扣案之兇刀一把，並經本院勘驗結果為：兇刀刀柄長十二點三公分、刀刃長十九
    公分、寬三公分，屬於尖型的刀子（見本院卷第八二頁反面）。
  (九)對於被告、辯護人之辯解，本院的判斷：
    1.被告辯稱：當時因為一時衝動，才持刀刺傷丙○○、庚○○○，他沒有殺害丙○○、庚○○○之故意。
    2.辯護人則辯稱：被告丁○○與證人丙○○、庚○○○平日感情不錯，被告應無
      置丙○○、庚○○○於死之必要。本件並非預謀殺人。丙○○、庚○○○受傷
      之部位並非致命部位。被告見庚○○○昏倒後，及丙○○在外面電線桿休息時
      ，即主動停止殺害行為，故被告應無殺人之犯意。
    3.按殺人罪與傷害罪之區別，本視加害人有無殺意為斷，被害人所受傷害多寡及
      是否為致命部位，雖有時可藉為認定有無殺意之心證，不能據為絕對之標準，
      然加害人之下手情形如何，於審究犯意方面，仍不失為重要參考資料。
    4.本件兇刀，係被告母親己○○○平日用來殺魚之用，業據被告供述明確。又該
      兇刀刀柄長十二點三公分、刀刃長十九公分、寬三公分，屬於尖型的刀子，業
      經本院勘驗明確。該兇刀刀鋒雖然不是很銳利，但持尖型刀子，朝人之身體猛
      刺，仍有致死之可能，應可認定。
    5.又人體之頸部是主動脈血管所在，為人體極重要且脆弱之部位，係屬要害，若
      以利器刺殺，很有可能傷及腦部及割破動脈血管，導致腦部功能喪失或因大量
      流血而死亡等情，為一般人所知道之事實。被告既為智識健全之成年人，對於
      近距離持尖刀朝人之頸部猛刺，有導致人死亡之可能，應有認識。
    6.證人丙○○、庚○○○在頸部之要害，分別受有深達肌肉或深達頸動脈之傷害
      。在手部，證人丙○○受有左上臂二頭肌部分斷裂，而證人庚○○○則受有右
      上臂橈神經完全斷裂、右手掌第三指屈指肌腱斷裂之傷害，足認被告當時揮刀
      用力之猛。且證人辛○○亦證稱：他有為庚○○○做輸血的動作，庚○○○血
      壓太低，若延遲救護，會有生命危險，可見證人庚○○○傷勢不輕。故被告近
      距離持尖刀朝人體之頸部、手部猛刺，又揮刀數次，造成證人丙○○、庚○○○受有前開之傷害，傷勢並不輕等情，足認被告用刀之猛及殺意之堅。
    7.雖然，證人辛○○證稱：丙○○、庚○○○大動脈都沒有破裂，適時加以醫療
      ，應該沒有生命危險。然而，依據前開說明，頸部既是主動脈血管所在，屬人
      體之要害，證人丙○○、庚○○○大動脈都沒有破裂，應屬幸運，並非被告刻
      意朝沒有大動脈之部位刺殺。再者，本院也認為被告是一時衝動才犯下本件犯
      行，並非預謀殺人，但臨時起意殺人者，在實務之案例上，為數亦不少，不能
      以被告非預謀殺人，即認被告當時無殺人之犯意。又被告見庚○○○昏倒後，
      及丙○○在外面電線桿休息時，雖停止殺害行為，並未繼續追殺，惟此乃屬未
      遂問題，不能以被告未繼續追殺，進一步推論，被告一開始就沒有殺人故意。
      是被告、辯護人前開辯解，均係卸責之詞，不足採信。
  (十)綜上所述，被告既然坦承近距離持尖刀刺殺丙○○、庚○○○數刀，導致二人受
    傷之事實，復經證人丙○○、庚○○○證述明確，且丙○○、庚○○○頸部均受
    傷，手部又受有二頭肌部分斷裂、右上臂橈神經完全斷裂、右掌第三指屈指肌腱
    斷裂等傷害，傷勢不輕，可見被告刺殺行為力道之大。而現場血跡斑斑，亦有照
    片可證，另有兇刀扣案可稽。是本件事證明確，被告殺人未遂犯行，應可認定。
三、論罪科刑之理由：
  (一)被告所為，係犯刑法第二百七十一條第二項、第一項之殺人未遂罪。
  (二)被告先後刺殺丙○○、庚○○○之犯行，時間緊接，方法相同，觸犯構成要件相
    同之罪名，顯係基於概括犯意為之，為連續犯，依刑法第五十六條之規定，應論
    以一罪，並僅就有期徒刑部分得加重刑責，至其法定刑死刑、無期徒刑部分，依
    法不得加重。又被告已著手於殺人行為之實行，而未發生死亡之結果，為未遂犯
    ，應依刑法第二十六條前段之規定減輕其刑。另被告於犯罪後尚未被發覺前，即
    主動向偵查機關坦承犯行，業經證人即承辦員警甲○○證述明確（見本院卷第六
    一頁至第六二頁），依刑法第六十二條前段規定，應減輕其刑，並遞減之。再者
    ，被告與證人丙○○、庚○○○，具有二親等血親、姻親之至親關係，平日感情
    尚佳，事後被告與丙○○、庚○○○以新台幣（下同）五百五十萬元達成和解，
    被告並當庭給付三百萬元予丙○○、庚○○○，且當場下跪，獲得丙○○、庚○○○之諒解（見本院卷第八五頁），本院認為依據前開說明，得先加再遞減其刑
    後，宣告法定最低刑度之刑即二年六月以上有期徒刑，猶嫌過重，情輕法重，參
    照司法院大法官會議第二六三號解釋意旨，依刑法第五十九條規定，酌減其刑。
  (三)審酌被告犯後坦承犯行，態度尚佳，及丙○○、庚○○○所受傷害之程度，於行
    為時所受之驚嚇、恐懼，及被告事後已與丙○○、庚○○○達成和解，並取得丙○○、庚○○○之諒解等一切情狀，量處如主文所示之刑。
  (四)被告前未曾受有期徒刑以上刑之宣告，有臺灣高等法院被告全國前案紀錄表在卷
    可憑，其因一時衝動，犯下本罪，經此偵、審程序暨科刑教訓後，當知警惕。且
    被告有正當職業及健全家庭，信無再犯之虞，本院因而認為本件刑之宣告以暫不
    執行為適當，併依刑法第七十四條第一款，宣告緩刑三年，以勵自新。
  (五)扣案之兇刀一把，雖係被告供殺人所用之物，但並非被告所有，而係其母己○○○平日供殺魚之用，業據被告供承在卷（見本院卷第八十二頁反面），故不予宣
    告沒收。
四、適用的法律：
  (一)刑事訴訟法第二百九十九條第一項前段。
  (二)刑法第二百七十一條第二項、第一項、第五十六條、第二十六條前段、第六十二
    條前段、第五十九條、第七十四條第一款。
中      華      民      國    九十三    年      三      月    十七      日
                                  臺灣雲林地方法院刑事第一庭
                                      審判長法  官  康  樹  正
                                            法  官  楊  欣  怡
                            法  官  許  佩  如
右正本證明與原本無異。
如不服本判決，應於判決送達後十日內向本院提出上訴狀( 應附繕本 )。
                                            書記官  張  菀  純
中      華      民      國    九十三    年      三      月    十七      日
附錄：本判決論罪科刑法條全文
刑法第二百七十一條：
  殺人者，處死刑、無期徒刑或十年以上有期徒刑。
  前項之未遂犯罰之。
  預備犯第一項之罪者，處二年以下有期徒刑。
